臺灣高等法院高雄分院刑事判決
111年度上訴字第678號
上  訴  人  
即  被  告  許家華


上列上訴人因個人資料保護法案件，不服臺灣澎湖地方法院111
年度訴字第22號，中華民國111年6月13日第一審判決（聲請簡易
判決處刑書案號：臺灣澎湖地方檢察署110年度偵續字第5號），
提起上訴，本院判決如下：
    主  文
上訴駁回。
     事實及理由
壹、審理範圍
    新修正刑事訴訟法第348條規定於民國000年0月00日生效，
    本案於111年7月27日繫屬本院，依刑事訴訟法施行法第7條
    之13前段規定，應適用修正後刑事訴訟法第348條規定釐定
    上訴範圍。上訴人即被告許家華（下稱被告）言明僅對原判
    決量刑部分提起上訴（見本院卷第121頁），故本件上訴範
    圍僅限於被告之量刑部分，先予說明。
貳、本院就科刑所依附之犯罪事實與罪名
一、原審認定之犯罪事實　　 
　　許家華明知其於民國110年2月23日前往澎湖縣政府警察局馬
    公分局光明派出所報案時，員警鮑國忠未與其有身體接觸，
    因不滿鮑國忠未受理其報案，且明知對於個人資料之利用，除
    經個人同意外，應於特定目的之必要範圍內為之，竟意圖損
    害鮑國忠之利益並散布於眾，基於違反個人資料保護法之犯意
    ，未經鮑國忠之同意，於附表編號1到3所示之時間，在澎湖
    縣某處，利用電子設備連結網際網路並登入臉書社群網站，
    分別在「澎湖靠北-靠北澎湖v4」、「老高漫談」臉書專頁
    等公開社團，以暱稱「許家華」刊登如附表編號1到3所示之
    不實言論，足以毀損鮑國忠名譽，並張貼其報案時對鮑國忠
    所拍攝之影像錄影畫面（下稱本案錄影畫面）或自該錄影畫
    面擷取鮑國忠之臉部影像畫面，供不特定多數人瀏覽，並以
    上開方式公開鮑國忠之臉部長相及警員編號等受個人資料保
    護法所保護之個人資料，足生損害於鮑國忠且詆毀其名譽（
    被告對鮑國忠所涉犯之加重誹謗罪部分，業據鮑國忠撤回告
    訴，而經原審不另為公訴不受理之諭知）。　
二、原審認定之罪名　
　　被告所為係犯個人資料保護法第41條之違反同法第20條第1
    項規定之非公務機關 未於蒐集特定目的必要範圍內利用個
    人資料罪。
參、被告上訴意旨略以：
　　原判決對被告宣告有期徒刑3月，緩刑3年實屬過重。
肆、上訴駁回之理由：
一、被告上訴意旨稱原審量處有期徒刑3月實屬過重，請求再從
    輕量刑云云。惟按量刑輕重，屬法院得依職權自由裁量之事
    項，苟其量刑已以行為人之責任為基礎，並斟酌刑法第57條
    各款所列情狀，在法定刑度內，酌量科刑，無偏執一端，致
    明顯失出失入情形，自不得指為不當或違法（最高法院103
    年度台上字第291號、第331號判決意旨參照），且在同一犯
    罪事實與情節，如別無其他加重或減輕之原因，下級審量定
    之刑，亦無過重或失輕之不當情形，則上級審法院對下級審
    法院之職權行使，原則上應予尊重（最高法院85年度台上字
    第2446號判決意旨參照）。查本件原審量刑時，已審酌刑法
    第57條各款所列情狀而為刑之量定（原審審酌個人資料係屬
    個人隱私範疇，未經他人同意或未符合其他依法得以利用之
    情形，不得非法利用他人之個人資料，復衡以被告為智識成
    熟之成年人，竟發佈含有被害人鮑國忠個人資料之貼文，損
    害被害人之利益，所為實有不該；惟念及被告犯後終能坦承
    犯行，態度尚可，並考量被告已與被害人成立和解，且依和
    解筆錄履行完畢，兼衡被害人意見、被告犯罪之動機、目的
    、手段、犯罪情節、素行及自陳學歷為二技畢業、現從事文
    化局臨時工，月收入新臺幣2萬5,000元左右，未婚，需扶養
    家中母親等一切情狀），其所為量刑並未逾越法定刑度，亦
    無違背公平正義之精神，客觀上不生量刑過重過輕之裁量權
    濫用，且原審既已詳細記載量刑審酌被告之犯後態度、工作
    及經濟生活狀況、犯罪之動機、目的、手段、犯罪所生危害
    等一切情狀，予以綜合考量後，在法定刑內予以量刑，尚無
    違比例原則及罪刑相當原則，難認有何不當。從而，被告就
    此部分提起上訴請求撤銷改判云云，為無理由，應予駁回。
二、原審就諭知被告緩刑3年部分，審酌被告前未曾因故意犯罪
    受有期徒刑以上刑之宣告，有臺灣高等法院被告全國前案紀
    錄表在卷可參，因一時短於思慮，觸犯本案犯行，事後亦已
    與告訴人成立和解，賠償損害新臺幣3萬元，並已按和解條
    件全部履行，兼衡告訴人對於本案科刑之意見為：告訴人認
    為判決結果無論是有罪或緩刑之諭知等，皆係對被告行為公
    平之評價等語，原審認被告經此起訴審判，當知所警惕，信
    無再犯之虞，所宣告之刑以暫不執行為適當，爰併予宣告緩
    刑3年，認事用法並無違誤。從而，被告就此部分提起上訴
    請求撤銷改判緩刑1年云云，同無理由，亦應予駁回。
據上論結，應依刑事訴訟法第368條、第348條，判決如主文。
本案經檢察官陳建佑聲請簡易判決處刑，檢察官何景東、楊慶瑞
到庭執行職務。
中　　華　　民　　國　　111 　年　　12　　月　　22　　日
                  刑事第七庭    審判長法  官　李璧君
                                      法  官　李東柏
                                      法  官　石家禎
以上正本證明與原本無異。　　　　　　　　　　　　　　　　
如不服本判決，應於判決送達後20日內向本院提出上訴狀，其未
敘述理由者並應於提出上訴狀後20日內向本院補提理由書（應附
繕本）。
中　　華　　民　　國　　111 　年　　12　　月　　22　　日
                                      書記官　楊馥華 
附錄本判決論罪科刑法條：
個人資料保護法第20條第1項
非公務機關對個人資料之利用，除第6條第1項所規定資料外，應
於蒐集之特定目的必要範圍內為之。但有下列情形之一者，得為
特定目的外之利用：
一、法律明文規定。
二、為增進公共利益所必要。
三、為免除當事人之生命、身體、自由或財產上之危險。
四、為防止他人權益之重大危害。
五、公務機關或學術研究機構基於公共利益為統計或學術研究而
    有必要，且資料經過提供者處理後或經蒐集者依其揭露方式
    無從識別特定之當事人。
六、經當事人同意。
七、有利於當事人權益。
個人資料保護法第41條
意圖為自己或第三人不法之利益或損害他人之利益，而違反第6
條第1項、第15條、第16條、第19條、第20條第1項規定，或中央
目的事業主管機關依第21條限制國際傳輸之命令或處分，足生損
害於他人者，處5年以下有期徒刑，得併科新臺幣1百萬元以下罰
金。
附表：
編號 時間 網路臉書 刊登內容 上傳影像 1 110年2月23日某時許 澎湖靠北-靠北澎湖v4  「警察態度，還叫民眾滾，教育成功。#澎湖縣光明派出所」 本案錄影畫面  2 110年2月24日19時2分許 同上 先刊登告訴人要求其將系爭錄影資料移除之私訊訊息，並張貼本案錄影畫面，再刊登「不能錄影自保，被你打，啊不很無奈。」 本案錄影畫面  3 110年5月26日某時許 「老高漫談臉書專頁」關於全國已進入三級警戒，外出強制載口罩之政令之貼文下方留言 「警察都不戴，先開罰」  臉部照片